【裁判字號】    98,上易,1176
【裁判日期】    980721
【裁判案由】    贓物
【裁判全文】
臺灣高等法院刑事判決                98年度上易字第1176號
上  訴  人
即  被  告  乙○○
上列上訴人因贓物案件，不服臺灣板橋地方法院97年度易字第31
47號，中華民國98年4月14日第一審判決（起訴案號：臺灣板橋
地方法院檢察署97年度偵字第20000、26262、26632號），提起
上訴，本院判決如下：
    主    文
上訴駁回。
    事    實
一、乙○○係址設臺北縣新店市○○路131之1號之長益紙業有限
    公司（下稱長益公司）負責人，於如附表所示之日期，在長
    益公司內，可得預見丙○○、戊○○、丁○○等人各持有欲
    販售之水溝蓋鐵片（均係臺北縣永和市公所所有，而分別於
    如附表所示之時間、地點遭丙○○、戊○○、丁○○等人竊
    取者，至渠等所犯竊盜罪責部分，業經原審先行判決確定）
    ，均可能係來路不明之贓物，竟仍基於故買贓物之不確定故
    意，分別以如附表所示之價格予以買受。嗣於97年7月3日15
    時50分許，丙○○騎乘機車搭載丁○○，行經臺北縣永和市
    ○○路60號前時為警查獲，經警循線追查，於同日17時50分
    許，至長益公司扣得前開水溝蓋鐵片共25片（業經臺北縣永
    和市公所工務課技士甲○○領回），始悉上情。
二、案經臺北縣政府警察局永和分局報請臺灣板橋地方法院檢察
    署檢察官偵查後提起公訴。
    理    由
一、訊據被告乙○○固坦承伊於如附表所示之時間，在長益公司
    內，分別以如附表所示之價格向丙○○、戊○○、丁○○等
    人購買水溝蓋鐵片等情不諱，惟矢口否認有何故買贓物犯行
    ，辯稱伊不知道購買的水溝蓋鐵片是丙○○、戊○○、丁○○等人所竊取之贓物，伊有看渠等拿來的水溝蓋鐵片上並無
    公物之註記，並且有請渠等簽立承諾書及留下身分證件影本
    云云。然查本案臺北縣永和市公所所有之水溝蓋鐵片分別於
    如附表所示之時間、地點遭丙○○、戊○○、丁○○等人竊
    取，且於竊得水溝蓋鐵片當日，渠等即前往長益公司將之販
    售予被告，並於97年7月3日為警在長益公司扣得前開水溝蓋
    鐵片共25片，而經甲○○領回等情，業據證人丙○○、戊○○、丁○○、甲○○於原審審理時證述綦詳（見原審卷第26
    2頁反面至第268頁反面、第295至296頁），復有搜索扣押筆
    錄暨扣押物品目錄表（見97年度偵字第20000號卷第53至56
    頁）、贓物認領保管單（見97年度偵字第20000號卷卷第66
    頁）、臺北縣政府營利事業登記證（見97年度偵字第20000
    號卷第71頁）、承諾書3紙（見97年度偵字第20000號卷第15
    2至154頁）、現場照片（見97年度偵字第20000號卷第187至
    189頁）等件附卷可稽，足以認定與事實相符。是被告於如
    附表所示之時間向丙○○、戊○○、丁○○等人所購買之水
    溝蓋鐵片，確屬他人失竊贓物之情，已堪認定。被告雖以前
    詞置辯，惟按刑法上之故意，分為直接故意（確定故意）與
    間接故意（不確定故意），行為人對於構成犯罪之事實，明
    知並有意使其發生者，固屬具有直接故意，倘行為人對於構
    成犯罪之事實，係預見其發生而其發生並不違背其本意者，
    仍應認具有間接故意。查被告於警詢時，已供稱我有懷疑過
    他們拿來變賣的鐵板是贓物等語（見97年度偵字第20000號
    卷第30頁），而於原審訊問時，復陳明我有覺得他們送來賣
    的東西怪怪的，所以有問他們為何會有這些水溝蓋等語在案
    （見原審卷第95頁），足見被告主觀上已得預見丙○○、戊○○、丁○○等人所持有變賣之水溝蓋鐵片均係屬來源不明
    之贓物，方會起疑詢問甚明。就此證人丙○○於原審審理時
    亦證稱我去賣的時候，被告有問我這些東西是如何來的，我
    騙她說因為我本身在工地有做粗工，所以會有這些廢鐵，我
    是騎機車載水溝蓋鐵片去賣的，賣給被告的水溝蓋鐵片都只
    有生鏽，還可以使用，97年7月2日因為我沒有機車，所以就
    由丁○○騎機車去賣等情（見原審卷第263頁反面至第264頁
    ）；證人戊○○於原審審理時亦證稱我都是騎機車載水溝蓋
    鐵片去賣的，被告有問我來源，我說我是在工廠做小工，騙
    她說蓋大樓都會有水溝蓋鐵片，做完以後將人家不要的載回
    來等情（見原審卷第266頁反面）；證人丁○○則於原審審
    理時則證稱當時被告有問我東西來源，我跟她說是我家隔壁
    的水溝，是馬路沒有平的時候，鋪在路上面的，被告沒有繼
    續問我為什麼可以拿鋪在馬路上的鐵片來賣，只問我是否是
    偷的，我說不是等情（見原審卷第265至266頁），綜觀前開
    證人所言，被告雖曾探詢渠等水溝蓋鐵片來源為何，惟依渠
    等回答內容，實均未就持有水溝蓋鐵片乙事作出合理解釋，
    蓋前開證人等皆非持單一水溝蓋鐵片前去長益公司變賣，其
    中丙○○、戊○○所變賣之水溝蓋鐵片總重量甚至超過一百
    餘公斤，又水溝蓋鐵片依常情多係鋪設在公用道路路面而屬
    公物，縱私人社區內偶有零星設置，亦係放在中庭等公共區
    域而屬全體住戶所共有者，鮮有私人支配擁有多數水溝蓋鐵
    片之情，且證人甲○○於警詢時已證稱1片水溝蓋造價約4千
    元等語，則丙○○等人所持往變賣之水溝蓋鐵片既皆仍可繼
    續正常鋪設使用，所有人有何必要將原水溝蓋鐵片報廢秤重
    變賣？縱本案確係因建築工程所集體更新拆換者，則大量鐵
    片既尚具有相當經濟價值，自應由承包公司統一以貨車載運
    處理議價，亦無個人騎乘機車自行載運前往資源回收場變賣
    之理。況被告前於94年間，即曾因收購3、4片鐵製水溝蓋板
    遭警方查獲移送檢察官偵辦其故買贓物罪嫌，雖最終獲不起
    訴處分，有臺灣臺北地方法院檢察署94年度偵字第24016號
    不起訴處分書附卷可稽，然被告既已經此偵查程序，當知水
    溝蓋鐵片非可隨意取得或收購者，其事後就購買水溝蓋鐵片
    之際，自應更為小心謹慎，且被告於原審訊問時尚自承與丙○○、戊○○、丁○○等人均非熟識，並已對渠等異常持有
    水溝蓋鐵片心生懷疑，竟僅憑渠等口頭片面之詞，全未要求
    提出所屬工地之在職證明、承攬契約書或其他可佐證來源正
    當之書面資料，仍逕以一般廢鐵價格購入大批正常堪用之水
    溝蓋鐵片而未拒收，已足認被告具有故買贓物之不確定故意
    無訛。至被告於購入本案水溝蓋鐵片時，雖曾使丙○○、戊○○、丁○○等人簽立承諾書並留下渠等身分證件影本，然
    卷附承諾書係被告事先印製供交易時使用，且記載內容為：
    「承諾人如有不法取得廢料銅～電線～白鐵～鋁～鐵～電池
    ．．．等等願負刑法第320條～第321條～第322條～第323條
    竊盜罪之責任，與資源回收商長益紙業有限公司負責人無涉
    ，因空口無憑，特立此切結書」等語，是就此顯係被告主觀
    上知悉可能因買受贓物涉入刑事責任，欲撇清關係方形式上
    書立者，單憑該承諾書尚無從遽認被告主觀上未具有故買贓
    物之不確定故意，仍應視本案現實具體之交易情形加以論斷
    ，否則倘買家就任何客觀上已可疑為贓物者，均得以此方式
    免除其審查或收贓之責任，勢將使贓物存有便利銷售之管道
    ，對被害人財產法益之保障顯有未週，有違刑法制定故買贓
    物罪責之立法意旨。再證人丙○○、戊○○、丁○○、甲○○於原審審理時，雖一致證稱本案水溝蓋鐵片上並無印有永
    和市公所或公物等字樣，惟此亦僅能憑以證明被告主觀上非
    明知水溝蓋鐵片為贓物，從而僅不具有故買贓物之直接故意
    ，尚難據此認定被告無故買贓物之不確定故意灼然。綜上所
    述，本案依現實交易情狀既可認定被告各次購買水溝蓋鐵片
    時，主觀上應存有故買贓物之不確定故意，是被告前揭所辯
    尚無可採。本案事證已臻明確，被告犯行洵堪認定。
二、核被告乙○○各次所為，均係犯刑法第349條第2項之故買贓
    物罪。又被告先後向丙○○、戊○○、丁○○等人購買贓物
    ，於時間上可明白區分，且均係經銀貨兩訖後，始再為之者
    ，足認其犯意各別，而應予以分論併罰。又本案以上認定事
    實所引用之證據，檢察官、被告均未曾就證據能力表示異議
    ，而各該證據依刑事訴訟法規定，經核亦無不具證據能力之
    情事，故認均得作為認定被告有罪之依據。
三、原審以被告犯行明確，適用刑法第349條第2項、第41條第1
    項前段、第51條第6款，刑法施行法第1條之1之規定，並審
    酌被告刑案前科之素行狀況，有被告前案紀錄表在卷可參，
    暨其犯罪動機、手段、所生危害程度及犯後態度等一切情狀
    ，認被告乙○○犯故買贓物罪共五罪，各處如附表所示之刑
    ，並定應執行拘役壹佰日，如易科罰金，以新臺幣壹仟元折
    算壹日等，經核於法並無違誤，量刑亦屬妥適，被告上訴意
    旨空言其因不暗法律，對贓物的定義自無從瞭解，但其主觀
    上絕無購買贓物之故意，且購買前均詢問來源、登記身份列
    冊管制，原審未予查明，對被告為有罪之判決，依情理略有
    失衡云云，為無可採，其所提之上訴為無理由，應予駁回。
四、臺灣臺北地方法院檢察署檢察官98年度偵字第10267號移送
    併辦意旨略以被告乙○○明知葉仲恆於97年6月27日向其兜
    售之印有「景美公物」、「市府公物」之水溝蓋等物品，係
    葉仲恆自臺北市○○區○○路四段105巷2號前所竊得之贓物
    ，竟仍在長益公司，以每公斤15元，共66公斤，總價990元
    向葉仲恆收購。因認被告同涉犯刑法第349條第1項故買贓物
    罪嫌，且被告該次所涉故買贓物犯嫌，與本案被告所為係承
    同一故買贓物之犯意，而接續為故買贓物之行為，與本案具
    有接續犯之事實上同一案件關係，請求併予審理等，惟查本
    案被告所為故買贓物犯行應予分論併罰，已如前述，是本無
    所謂接續犯而得論以一罪之關係存在，況併案之臺北市政府
    所有之水溝蓋鐵片係被告另向葉仲恆所購得，與本案購入贓
    物之管道歧異，且被告故買贓物所侵害財產法益之對象，一
    為臺北縣永和市公所，一為臺北市政府，亦足認被告所為犯
    意各別，自難認被告構成接續犯，是併案事實與本案犯罪事
    實間，既未具有事實上同一案件之關係，自無從一併審究前
    開併案事實，應退由檢察官另為適法之處理。
據上論斷，應依刑事訴訟法第368條判決如主文。
本案經檢察官周志榮到庭執行職務。
中    華    民    國    98    年    7    月    21    日
            刑事第九庭  審判長法  官  陳貽男
                              法  官  周盈文
                              法  官  許宗和
以上正本證明與原本無異。
不得上訴。
                              書記官  林淑貞
中    華    民    國    98    年    7    月    24    日
附表：
┌──┬──────────────────────────┬─────────┐
│編號│丙○○、丁○○、戊○○等人行竊暨乙○○故買贓物情形  │宣告刑            │
├──┼──────────────────────────┼─────────┤
│一  │丙○○於97年6月8日，在臺北縣永和市不詳地點，接續以徒│乙○○犯故買贓物罪│
│    │手方式竊取臺北縣永和市公所所有之水溝蓋鐵片共50公斤得│，處拘役貳拾日，如│
│    │逞後，旋於同日將竊得之水溝蓋鐵片以每公斤新臺幣（下同│易科罰金，以新臺幣│
│    │）15元（共750元）之價格出售予乙○○                 │壹仟元折算壹日    │
├──┼──────────────────────────┼─────────┤
│二  │丙○○於97年6月11日，在臺北縣永和市不詳地點，接續以 │乙○○犯故買贓物罪│
│    │徒手方式竊取臺北縣永和市公所所有之水溝蓋鐵片共182公 │，處拘役拾伍日，│
│    │斤得逞後，旋於同日將竊得之水溝蓋鐵片以每公斤15元（共│如易科罰金，以新臺│
│    │2,730元）出售予乙○○                               │幣壹仟元折算壹日  │
├──┼──────────────────────────┼─────────┤
│三  │戊○○於97年6月18日，在臺北縣永和市不詳地點，接續以 │乙○○犯故買贓物罪│
│    │徒手方式竊取臺北縣永和市公所所有之水溝蓋鐵片共168公 │，處拘役拾日，如│
│    │斤得逞後，旋於同日將所竊得之水溝蓋鐵片以每公斤15元（│易科罰金，以新臺幣│
│    │共2,520元）出售予乙○○                             │壹仟元折算壹日    │
├──┼──────────────────────────┼─────────┤
│四  │戊○○於97年6月19日，在臺北縣永和市不詳地點，接續以 │乙○○犯故買贓物罪│
│    │徒手方式竊取臺北縣永和市公所所有之水溝蓋鐵片共232公 │，處拘役肆拾日，如│
│    │斤得逞後，旋於同日將所竊得之水溝蓋鐵片以每公斤15元（│易科罰金，以新臺幣│
│    │共3,480元）出售予乙○○                             │壹仟元折算壹日    │
├──┼──────────────────────────┼─────────┤
│五  │丙○○與丁○○共同於97年7月2日9時30分許，在臺北縣永 │乙○○犯故買贓物罪│
│    │和市○○街2巷4弄2號前，以徒手方式竊取臺北縣永和市公 │，處拘役拾日，如易│
│    │所所有之水溝蓋鐵片2片（共36公斤）得逞後，旋於同日由 │科罰金，以新臺幣壹│
│    │丁○○出面將竊得之水溝蓋鐵片以每公斤12元（共432元） │仟元折算壹日      │
│    │出售予乙○○                                        │                  │
└──┴──────────────────────────┴─────────┘
附錄：本案論罪科刑法條全文
刑法第349 條第2 項
搬運、寄藏、故買贓物或為牙保者，處5 年以下有期徒刑、拘役
或科或併科1,000 元以下罰金。


司法院資訊處製作；財團法人民間司法改革基金會備份。
